臺灣士林地方法院刑事裁定
111年度重訴字第1號
公  訴  人  臺灣士林地方檢察署檢察官
被      告  PHAM VAN DAT（越南籍，中文名：范文達）




指定辯護人  錢美華律師
上列被告因家庭暴力罪之殺人案件，經檢察官提起公訴（108 年
度偵字第3890號），本院裁定如下： 
    主  文
PHAM VAN DAT之羈押期間自民國壹佰壹拾壹年肆月拾玖日起延長
貳月。 
    理  由
一、按羈押被告，偵查中不得逾二月，審判中不得逾三月。但有
    繼續羈押之必要者，得於期間未滿前，經法院依第一百零一
    條或第一百零一條之一之規定訊問被告後，以裁定延長之。
    延長羈押期間，偵查中不得逾二月，以延長一次為限。審判
    中每次不得逾二月，如所犯最重本刑為十年以下有期徒刑以
    下之刑者，第一審、第二審以三次為限，第三審以一次為限
    ，刑事訴訟法第108 條第1 項、第5 項分別定有明文。次按
    羈押後，有無繼續羈押之必要，仍許法院斟酌訴訟進行程度
    及其他一切情事而為認定，除有刑事訴訟法第114 條各款所
    列情形之一不得駁回者外，是否撤銷羈押或准許具保停止羈
    押，該管法院有自由裁量之權，衡非被告所得強求（最高法
    院46年台抗字第6號判例參照）。
二、按被告所犯為死刑、無期徒刑或最輕本刑為5 年以上有期徒
    刑之罪，可以預期將受重刑宣判，其為規避刑罰之執行而妨
    礙追訴、審判程序進行之可能性增加，國家刑罰權有難以實
    現之危險，是為防免其實際發生，在此維持重大之社會秩序
    及增進重大之公共利益之限度內（憲法第23條），乃具有正
    當性。從而，基於憲法保障人民身體自由之意旨，被告犯上
    開重罪條款且嫌疑重大者，仍應有相當理由認為其有逃亡、
    湮滅、偽造、變造證據或勾串共犯或證人等之虞，法院斟酌
    命該被告具保、責付或限制住居等侵害較小之手段，均不足
    以確保追訴、審判或執行程序之順利進行，此際予以羈押，
    方堪稱係屬維持刑事司法權有效行使之最後必要手段。是被
    告縱然符合上揭第3 款之羈押事由，法官仍須就犯罪嫌疑是
    否重大、有無羈押必要、有無不得羈押之情形予以審酌，非
    謂一符合該款規定之羈押事由，即得予以羈押，業經司法院
    釋字第665 號解釋釋明在案；上揭所稱「相當理由」，與同
    條項第1 款、第2 款法文內之「有事實足認有……之虞」（學
    理上解釋為「充分理由」）尚屬有間，其條件當較寬鬆。良
    以重罪常伴有逃亡、滅證之高度可能，係趨吉避凶、脫免刑
    責、不甘受罰之基本人性，倘一般正常之人，依其合理判斷
    ，可認為該犯重罪嫌疑重大之人具有逃亡或滅證之相當或然
    率存在，即已該當「相當理由」之認定標準，不以達到充分
    可信或確定程度為必要；以量化為喻，若依客觀、正常之社
    會通念，認為其人已有超過百分之50之逃亡、滅證可能性者
    ，當可認具有相當理由認為其有逃亡、滅證之虞，此與前2 
    款至少須有百分之80以上，始足認有該情之虞者，自有程度
    之差別。再其認定，固不得憑空臆測，但不以絕對客觀之具
    體事實為限，若有某些跡象或情況作為基礎，即無不可，至
    相關之事實或跡象、情況，鑑於此非屬實體審判之核心事項
    ，自以自由證明為已足，並不排斥傳聞證據，斯不待言（最
    高法院98年度台抗字第759 號裁定意旨參照）。
三、經查：　　
  ㈠本案被告PHAM VAN DAT（越南籍，中文名：范文達）因殺人
    案件，經本院訊問後，被告坦承有持刀刺向被害人之胸口，
    使被害人受傷倒地並當場死亡之行為，並有起訴書所載證人
    之證述及相關資料在卷可佐，足認被告涉犯刑法第271 條第
    1 項之殺人罪，犯罪嫌疑確屬重大，被告所犯之罪為最輕本
    刑為5 年以上之罪，且被告所述案發情節與證人所述尚有出
    入，本件又尚未傳喚證人到庭進行詰問，是以被告所犯重罪
    ，被告自有勾串證人之動機，已有相當理由足認被告有勾串
    證人之虞，又被告為越南籍人士，其父母、女兒均在越南，
    客觀上亦有逃匿規避後續審理程序及刑罰之可能，亦有事實
    及相當理由足認被告有逃亡之虞，若僅命具保、責付或限制
    住居等侵害較小手段，均不足以確保後續審理或執行程序之
    順利進行，而有羈押之原因及必要，爰依刑事訴訟法第101 
    條第1 款、第3款規定，裁定自民國111 年1月19日起執行羈
    押在案。
  ㈡茲因被告之羈押期間即將屆滿，經本院於111年4月1日訊問被
    告後，被告坦承犯行，且認依卷內各證據資料，足認被告涉
    犯刑法殺人罪嫌疑重大。被告雖坦承犯行，然本案尚未行審
    理程序，而被告所涉殺人罪嫌，屬法定刑為死刑、無期徒刑
    或最輕本刑10年以上有期徒刑之重罪，隨著偵查、審判程序
    之進行，被告對遭受較嚴厲之刑罰制裁或可預期，以逃匿規
    避審判程序進行及刑罰執行之犯險誘因亦隨之提升，再參以
    被告為越南籍人士，倘若未予羈押，其為趨吉避凶、脫免罪
    責，恐有不再到庭接受審判之高度可能性，致使法院審判、
    執行之目的無法達成，是認上開刑事訴訟法第101 條第1 項
    第1 款、第3 款之羈押原因依然存在；再審酌被告殺害被害
    人之行為，危害社會治安甚鉅，權衡國家刑事司法權之有效
    行使、社會秩序及公共利益、被告人身自由之私益及防禦權
    受限制之程度，認對被告維持羈押處分尚屬適當且必要，合
    乎比例原則，因認被告仍有繼續羈押之必要，且該羈押之必
    要性尚無從以具保、責付或限制住居等侵害較小之手段替代
    ，爰裁定自111年4月19日起延長羈押2月。
據上論斷，依刑事訴訟法第108 條第1 項、第5 項、第220 條，
裁定如主文。 
中　　華　　民　　國　　111 　年　　4 　　月　　11　　日
                  刑事第五庭　審判長  法  官  黃怡瑜 
　　　　　　　　　                    法  官  黃瀞儀
　　　　　　　　　                    法  官  李郁屏
以上正本證明與原本無異。
如不服本裁定，應於收受送達後5日內向本院提出抗告狀。
因疫情而遲誤不變期間，得向法院聲請回復原狀。
                                      書記官  李登寶
中　　華　　民　　國　　111 　年　　4 　　月　　11　　日